臺灣板橋地方法院刑事裁定　　　　　　 100年度聲字第2681號
聲　請　人　臺灣板橋地方法院檢察署檢察官
被　　　告　蕭玉如
上列聲請人因被告違反毒品危害防制條例案件，聲請單獨宣告沒
收違禁物（100 年度聲沒字第521 號），本院裁定如下：
    主  文
扣案之第二級毒品甲基安非他命貳包（含包裝袋，淨重分別為零
點貳公克、零點肆零陸公克）均沒收銷燬之。
其餘聲請駁回。
    理  由
一、聲請意旨略以：被告蕭玉如於民國91年5 月14日11時40分許
    ，在桃園縣大園鄉○○○路與埔心街口為警查獲（聲請書誤
    載為浦心街口），並扣得注射針筒4 支等物。又其於同年8
    月16日2 時20分許，在臺北縣三重市（現改制為新北市三重
    區○○○路○段66號6 樓為警查獲，並扣得安非他命1 包（
    毛重0.7 公克、淨重0.2 公克）。又其於同年8 月17日1 時
    30分許，因其至臺北看守所執行觀察勒戒，經警查獲安非他
    命1 包（淨重0.4036公克）及氟硝西泮4 顆。被告上開涉犯
    施用第二級毒品案件，業經臺灣板橋地方法院檢察署於92年
    10月14日以92年度戒毒偵字第309 號為不起訴處分確定在案
    ，有該案不起訴處分書在卷足稽。惟本件扣案之甲基安非他
    命2 包（淨重分別為0.2 公克、0.4036公克）及第三級毒品
    氟硝西泮4 顆，係屬違禁物，有行政院衛生署食品藥物管理
    局檢驗報告書及臺北市政府警察局北投分局查獲涉嫌毒品危
    害防制條例初步鑑驗報告各1 紙附卷可參，又扣案之注射針
    筒4 支，為被告所有，且係供本件施用毒品所用之物，爰依
    法聲請法院裁定沒收並銷燬之等語。
二、按違禁物得單獨宣告沒收，且違禁物不問屬於犯罪行為人與
    否沒收之，刑法第38條第1 項第1 款、第2 項、第40條第2
    項定有明文；又甲基安非他命業經毒品危害防制條例第2 條
    第2 項第2 款列為第二級毒品，並禁止製造、運輸、販賣、
    施用、持有，而第二級毒品依同法第18條第1 項前段規定，
    應予沒收銷燬之，毒品危害防制條例第2 條第2 項第2 款、
    第4 條第2 項、第10條第2 項、第11條第2 項及第18條第1
    項前段，亦定有明文。
三、經查，扣案之無色透明結晶2 包（含包裝袋，淨重分別為0.
    2 公克、0.4036公克），經鑑驗結果含有第二級毒品甲基安
    非他命無訛，此有行政院衛生署食品藥物管理局檢驗報告書
    及臺北市政府警察局北投分局查獲涉嫌毒品危害防制條例初
    步鑑驗報告各1 紙附卷可稽（見91年度毒偵字第2920號卷第
    25頁、100 年度聲沒字第521 號卷第3 頁），堪認上開扣案
    物品確屬毒品危害防制條例所定之第二級毒品，屬違禁物無
    誤；又被告所涉施用第二級毒品犯行，業經臺灣板橋地方法
    院檢察署檢察官以92年度戒毒偵字第309 號為不起訴處分確
    定乙節，亦有該不起訴處分書附卷足參，是聲請意旨確與上
    開法條之規定相符，應予准許。
四、至扣案之白色圓形錠4 顆，經鑑驗結果含有氟硝西泮成分，
    有行政院衛生署食品藥物管理局99.02.22FDA 研字第099000
    6266號檢驗報告書在卷足佐，固屬毒品危害防制條例所定之
    第三級毒品無誤，然持有第三級毒品並無刑責之規定，致所
    查獲之第三級毒品應如何處理，在實務上衍生諸多疑問，是
    毒品危害防制條例於92年6 月6 日修正時，即據此修正該條
    例第18條第1 項前段為「查獲之第一、二級毒品及專供製造
    或施用第一、二級毒品之器具，不問屬於犯人與否，均沒收
    銷燬之；查獲之第三、四級毒品及製造或施用毒品之器具，
    無正當理由而擅自持有者，均沒入銷燬之」，以為處理之依
    據。參諸其修正理由，係鑑於持有及施用第三、四級毒品，
    均未科以刑事罰（嗣於98年5 月20日經修正公布之毒品危害
    防制條例第11條第5 項，亦僅明定持有第三級毒品純質淨重
    20公克以上者之刑責），為免實務上對於該條例第18條第1
    項前段之適用產生疑義，始予明定，顯係有意區別查獲之第
    一、二級毒品及第三、四級毒品之處分程序，則查獲之第三
    、四級毒品，依上揭法條規定，應依行政處分之「沒入銷燬
    」程序處理。又毒品危害防制條例第11條之1規定：第三、
    四級毒品無正當理由，不得擅自持有，換言之，若有正當理
    由則得持有之，是第三、四級毒品，並非屬絕對禁止持有之
    違禁物，自無刑法第40條第2 項規定之適用，則查獲之第三
    、四級毒品，依前述說明，即應由查獲機關發「扣押物處分
    命令」逕予沒入銷燬為適當。另依毒品危害防制條例施行細
    則第11條之1 有關「沒入機關」之規定一節，因上開條文所
    定「經查獲無正當理由而擅自持有第三、四級毒品及製造或
    施用毒品之器具者，由查獲機關逕行將毒品沒入銷燬之」，
    所稱「查獲機關」應包括檢察機關、警察機關及其他依法查
    獲毒品之機關。其由警察機關查獲而移送檢察機關辦理者，
    因毒品危害防制條例第18條第1 項後段所定之沒入，核屬行
    政罰，得由檢察官執行之，是案件繫屬之檢察機關得逕引該
    條文為沒入處分之依據。若案繫警察機關時，得由警察機關
    依施行細則第11條之1 逕予執行；若案經警察機關移送檢察
    機關者，則由檢察官依毒品危害防制條例第18條第1 項後段
    為沒入之執行；若檢察官不自為執行者，亦得發交警察機關
    為執行（法務部94年7 月21日法檢字第0940802834號函參照
    ）。縱上所陳，此部分之處置，非得由法院以單獨沒收之裁
    定為之，是聲請人聲請就此第三級毒品氟硝西泮4 顆宣告沒
    收銷燬之，於法尚有未合，此部分之聲請應予駁回。另聲請
    意旨，就上開扣案之注射針筒4 支聲請沒收部分，然扣案之
    注射針筒平日均可供他項用途之使用，僅係施用毒品者常以
    之作為替代使用之物，是無論就其性質上或使用上，顯亦難
    認屬專供施用毒品之器具甚明，無從單獨宣告沒收或沒收銷
    燬，故此部分之聲請應予駁回，併此敘明。
五、依刑事訴訟法第220 條，刑法第40條第2 項，毒品危害防制
    條例第18條第1 項前段，裁定如主文。
中    華    民    國    100    年    6    月    24    日
                  刑事第十六庭      法  官    魏俊明
上列正本證明與原本無異。
如不服本裁定應於送達後5 日內向本院提出抗告狀
                                    書記官    陳香君
中    華    民    國   100    年    6     月    24    日